【裁判字號】    97,審抗,144
【裁判日期】    971110
【裁判案由】    本票裁定
【裁判全文】
臺灣臺北地方法院民事裁定             97年度審抗字第144號
    抗  告  人  歌林股份有限公司
    法定代理人  乙○○
    被 抗 告人  國泰世華商業銀行股份有限公司
    法定代理人  甲○○
上列當事人間本票裁定事件，抗告人對於中華民國97年10月8日
本院97年度票字第34212號裁定，提起抗告，本院裁定如下：
    主  文
抗告駁回。
抗告程序費用新台幣壹仟元由抗告人負擔。
    理  由
一、按執票人向本票發票人行使追索權時，得聲請法院裁定後強
    制執行，票據法第123 條定有明文。又本票執票人，依票據
    法第123 條規定，聲請法院裁定許可對發票人強制執行，性
    質上係屬非訟事件，此項聲請之裁定及抗告法院之裁定，僅
    依非訟事件程序以審查強制執行許可與否，並無確定實體上
    法律關係存否之效力，如發票人就票據債務之存否有爭執時
    ，應由發票人另提起確認之訴，以資解決，最高法院57年台
    抗字第76號著有判例可資參照。
二、本件相對人主張：相對人執有抗告人於民國96年10月16日簽
    發面額新台幣（下同）43,500,000元、到期日97年9月4日、
    並指定相對人台北分行為擔當付款人，按年息6%計算利息，
    免除作成拒絕證書之本票乙紙（下稱系爭本票）。詎經屆期
    提示僅支付其中部分外，尚餘38,539,421元未獲支付，為此
    依票據法第123 條規定聲請裁定就上開金額及自提示日起算
    約定利息許可強制執行等情。
三、抗告意旨雖稱：伊簽發系爭本票時並未填載到期日，是否曾
    授權相對人填載，實有疑異。雖系爭本票記載免除作成拒絕
    證書，但相對人並未遵期提示系爭本票，已喪失追索權，自
    不得執系爭本票聲請強制執行。再者，相對人已發函通知系
    爭本票背書人即第三人新林科技電子股份有限公司扣抵其所
    寄託之存款，故相對人主張本件欠款應再扣除已扣抵之款項
    云云。惟按票據法第124條準用同法第95 條規定，本票雖免
    除作成拒絕證書之記載，執票人仍應於所定期限內，為承兌
    或付款之提示，但對於執票人主張未為提示者，應負舉證之
    責。查系爭本票既載有「本本票免除作成拒絕證書」字樣（
    見原法院卷第5 頁），相對人於聲請本票強制執行裁定時，
    主張於到期日後提示不獲付款，即為已足，無庸就曾為提示
    為何證明；更何況系爭本票指定相對人台北分行為擔當付款
    人，而相對人屆期提示系爭本票遭退票一節，亦提出退票理
    由單為證（見原法院卷第6 頁），抗告人主張相對人未為提
    示云云，既未舉證以實其說，揆諸前開說明，自屬無理由。
    是本件相對人上開主張，業據其提出系爭本票為證據，原裁
    定予以准許，形式上審查即無不合，至抗告人其餘抗告事由
    ，縱然屬實，亦非非訟程序所得加以審究。從而，抗告意旨
    指摘原裁定不當，聲明廢棄，委無理由，應予駁回。
四、據上論結，本件抗告為無理由。依非訟事件法第46條、第21
    條第2項、第24條第1項，民事訴訟法第449條第1項、第78條
    ，爰裁定如主文。
中    華    民    國    97    年    11    月    10    日
                        民事第六庭審判長法官  劉坤典
                                        法官  林麗真
                                        法官  傅中樂
以上正本係照原本作成。
如不服本裁定，僅得於收受本裁定正本送達後10日內，以適用法
規顯有錯誤為理由，向本院提出再抗告狀（須附繕本一份及繳納
再抗告裁判費新台幣1,000元），經本院許可後始可再抗告。
中    華    民    國    97    年    11    月    10    日
                                      書記官  王文心


司法院資訊處製作；財團法人民間司法改革基金會備份。
